【裁判字號】    98,上易,216
【裁判日期】    980526
【裁判案由】    損害賠償
【裁判全文】
臺灣高等法院民事判決                 98年度上易字第216號
上  訴  人  甲○○
訴訟代理人  劉嘉瑜律師
複 代理 人  廖修譽律師
被 上 訴人  乙○○
上列當事人間請求損害賠償事件，上訴人對於中華民國九十七年
十二月二十九日台灣桃園地方法院九十六年度重訴字第九號第一
審判決提起上訴，經本院於九十八年五月十二日言詞辯論終結，
判決如下：
    主    文
上訴駁回。
第二審訴訟費用由上訴人負擔。
    事 實 及 理 由
一、按民法第二百七十五條規定連帶債務人中之一人受確定判決
    ，而其判決非基於該債務人之個人關係者，為他債務人之利
    益亦生效力，故債權人以各連帶債務人為共同被告提起給付
    之訴，被告一人提出非基於其個人關係之抗辯有理由者，對
    於被告各人即屬必須合一確定，自應適用民事訴訟法第五十
    六條第一項之規定，認其上訴效力及於未提起上訴之被告（
    最高法院三十三年上字第四八一Ｏ號判例參照）。本件上訴
    人雖就損害賠償部分以非基於其個人關係之抗辯提起上訴，
    惟經本院審理後認其上訴為無理由（詳如後述），依上開說
    明，其上訴效力自不及於原審共同被告丙○○（下稱丙○○
    ），故不得將之併列為上訴人，先予敘明。
二、上訴人聲明求為判決：(一)原判決關於不利上訴人部分廢棄。
    (二)上開廢棄部分，被上訴人在第一審之訴及假執行之聲請均
      駁回。
    被上訴人聲明求為判決：上訴駁回。
三、被上訴人起訴主張：伊於民國（下同）九十三年十二月十一
    日上午十一時四十五分許，騎乘牌照號碼TP7－271號輕型機
    車（下稱Ｃ車），沿桃園縣蘆竹鄉○○路往竹圍方向行駛，
    途經同鄉○○路○段三０六號加得滿加油站前，因丙○○違
    規將其所有牌照號碼Q6－4121號自用小客貨車（下稱Ａ車）
    停放於路肩，妨礙伊之去路，伊將機車速度減慢行駛，卻遭
    伊後方上訴人所駕駛牌照號碼BT－1408號自用小客車（下稱
    Ｂ車）違規跨越道路邊線自伊後方擦撞，致伊機車失控撞及
    Ａ車左後角，致伊人車遭捲入Ａ、Ｂ兩車間遭受夾擠，待Ｂ
    車未減速通過後，伊人車因而左傾倒地，致受有脾臟破裂、
    胸椎第七、八節骨折合併脊髓損傷及下半身癱瘓等傷害，伊
    之機車亦因此而受到毀損。本件車禍全係因丙○○違規停車
    與上訴人駕車違規跨越道路邊線所致，伊因此受有合計一千
    零四十七萬九千五百三十元之損害，惟伊已受領汽車強制責
    任險理賠一百六十萬元，經扣除後，尚受有八百八十七萬九
    千五百三十元之損害等情，爰依據侵權行為之法則，求為命
    上訴人與丙○○連帶給付八百八十七萬九千五百三十元，並
    加計法定遲延利息之判決（原審判命上訴人與丙○○連帶給
    付一百二十五萬八千六百十六元本息；而駁回被上訴人其餘
    請求。上訴人就其敗訴部分聲明不服；而被上訴人及丙○○
    就彼等敗訴部分均未聲明不服，而告確定）。
    上訴人則以：本件車禍事故之發生，全係因被上訴人騎乘Ｃ
    車疏未注意擦撞路旁Ａ車突然左傾，致伊閃避不及，自難期
    伊事先得以預見防範，伊對於本件車禍之發生並無因果關係
    。又本件車禍肇事原因之歸屬，經兩次鑑定結果均確認伊無
    肇事因素，並經檢察官為不起訴處分在案，伊自無何過失可
    言。至證人丁○○所為之證詞，業經檢察官於偵查後，確認
    無證據力，況事發當時證人丁○○距離車禍現場有十公尺之
    遠，考量目測角度、視力強弱及行車過程中注意力非屬集中
    等情節，足見該證人證稱被上訴人係遭Ａ、Ｂ兩車夾擠之陳
    述，不足憑信。又被上訴人主張伊於九十四年二月十四日所
    支出之救護車費用二千七百元部分，非屬必要支出，又自九
    十四年一月十四日起至同年月三十一日止之看護費用一萬八
    千七百元部分，是否確有支出必要，亦有疑問，又慰藉金之
    請求亦屬過高云云，資為抗辯。
四、兩造不爭執之事實（見原審卷二七三頁至二七四頁、二九六
    頁之言詞辯論筆錄、本院卷八五頁背面之準備程序筆錄）：
    (一)被上訴人騎乘Ｃ車於上開時、地發生系爭車禍，因而受有
      脾臟破裂、胸椎第七、八節骨折合併脊髓損傷、及下半身
      癱瘓等傷害（見原審卷十二頁之交通事故現場圖、十三頁
      之診斷證明書）。
    (二)被上訴人對丙○○、上訴人提出過失傷害罪嫌告訴，業經
      台灣桃園地方法院檢察署（下稱桃園地檢署）檢察官以九
      十四年度偵字第二一六二號、九十四年度偵續字第一八一
      號為不起訴處分，被上訴人先後對之聲請再議，經臺灣高
      等法院檢察署檢察長先後以九十四年度上聲議字第二四四
      一號、九十五年度上聲議字第二００二號發回續行偵查，
      復分別經桃園地檢署檢察官以九十五年度偵續一字第十六
      號為不起訴處分，被上訴人仍不服對之聲請再議，經臺灣
      高檢署檢察長以九十五年度上聲議字第四六九二號駁回其
      再議（見原審卷四七頁至六十頁、九二頁至九七頁），嗣
      被上訴人再向原審刑事庭聲請交付審判中（見外放之九十
      六年度聲判字第四號影印卷）。
    (三)被上訴人因系爭車禍支出醫療費用共三萬二千五百八十二
      元（含振興醫院三萬零二百八十二元、長庚醫院五百六十
      元、敏盛醫院一千三百九十元、桃園榮民醫院三百五十元
      ─見原審卷一二二頁至一二七頁之醫療費用收據）。
    (四)被上訴人確有支出下列費用之事實：
      1.救護車交通費二千七百元（見原審卷一三三頁之統一發
        票）。
      2.購買殘障輔助器及醫療器材費九萬一千九百三十七元（
        見原審卷一二八頁至一三二頁之收據及統一發票）。
    (五)被上訴人確有支出下列看護費共計四百七十六萬三千九百
      七十八元之事實：
      1.九十四年一月十四日起至同年三月二十八日止，住院聘
        看護費用共計九萬五千七百元（見原審卷一三四頁至一
        三八頁之看護中心收據）。
      2.九十四年三月二十九日起至同年八月十二日止，聘請外
        籍監護工看護，計三個半月，共支出外籍看護費六萬五
        千八百九十一元【18,826 元 （外籍看護每月薪資）×
        3.5月＝65,891 元】（見原審卷一四一頁至一四三頁之
        外籍監護工薪資表、保險費、就業安定費交費通知單）
        。
      3.九十四年八月十三日起至九十四年八月二十日止，由家
        屬看護八日，其看護費計一萬六千八百元（每日看護費
        2,100元×8日=16,800 元─見原審卷一四０頁之照顧服
        務員酬勞及工作說明）。
      4.九十四年八月二十一日起至九十五年二月二十日止，支
        出外籍監護工看護費計十一萬二千九百五十六元（見原
        審卷一四一頁至一四四頁之外籍監護工薪資表、保險費
        、就業安定費交費通知單）
      5.將來看護費計四百四十七萬二千六百三十一元。
    (六)被上訴人請求減少勞動能力損失部分，以每月薪資一萬五
      千八百四十元計算。
    (七)被上訴人因系爭車禍已具領強制汽車責任保險給付一百六
      十萬元（見原審卷二六六頁至二六七頁之被上訴人存摺）
      。
    (八)被上訴人與上訴人同意以本件車禍之交通事故資料卷證（
      見原審卷二二三頁至二五八頁）及刑事全案卷證，作為原
      審及本院認定基礎之用。
五、被上訴人主張：上訴人與丙○○就本件車禍之發生，均應負
    過失責任；而上訴人則以前開情詞置辯。經查；
  (一)按「停車時應依車輛順行方向緊靠道路右側，但單行道應緊
    靠路邊停車。其右側前後輪胎外側距離緣石或路面邊緣不得
    逾四十公分，在單行道左側停車時，比照辦理」，道路交通
    安全規則第一百一十二條第二項定有明文；又違反保護他人
    之法律者，推定其有過失，民法第一百八十四條第二項亦有
    明文。上揭道路交通安全規則規定，旨在保障公眾之安全。
    汽車駕駛人如有違反上開規定，即屬違反保護他人之法律而
    有過失。
  (二)關於丙○○過失部分：業據證人即本件交通事故之承辦警員
    戊○○在原審證稱：「（法官提示交通事故資料及偵查卷證
    予證人，答：）當時丙○○所駕駛之Ａ車確實是停放於加油
    站出入口……我於偵查中證稱「Ａ車停放處距離路邊一公尺
    」之證述實在，丙○○確實未緊靠道路右側停車，且距離路
    邊約一公尺…。丙○○不是臨時停車，而是停車，因為他當
    時人不在場，應依照道路交通管理處罰條例第五十六條處罰
    ，他的停車方式是適用道路交通安全規則第一百一十二第二
    項之停車距路邊不得逾於四十公分之規定」（見原審卷三三
    六頁至三三八頁之言詞辯論筆錄），復在檢察官偵查中證稱
    ：「（檢察官問：丙○○的Ａ車有無緊靠路邊停放？答：）
    該車停的地方是一個加油站出入口，該加油站將廣告旗子插
    在路旁，他將車子停在廣告旗子邊，如果沒有插旗子的話，
    那邊應該還可以再停進去一點」、「Ａ車所停的位置距離路
    邊（邊緣）約一公尺」（見原審影印外放之桃園地檢署九十
    四年偵續字第一八一號偵查卷二六頁）；而證人即本件交通
    事故發生時駕車距Ｃ車後方約十公尺之丁○○亦在原審證稱
    ：「原告（指被上訴人）的Ｃ車為了要閃避廂型車（指Ａ車
    ），必須往慢車道靠，沒有打方向燈」、「被告丙○○的車
    子（Ａ車）是停在路肩，因為他停車地點是加油站的入口，
    加油站有很多廣告旗幟，所以被告丙○○的車子停車不得不
    往路肩那條白線停放，如果沒有那些旗子，被告丙○○的車
    子就可以往路邊停靠，可能就不會發生本件車禍」（見原審
    卷三四七、三四八頁之言詞辯論筆錄），並有本件交通事故
    現場圖及車禍現場照片可稽（見原審卷二五六頁背面及二三
    九頁背面）。足見丙○○於當時應注意並能注意將Ａ車往前
    在上開加油站未插廣告旗子之路邊，且於距離該道路邊緣不
    逾四十公分處停車，竟疏未注意，而將Ａ車停放在上開加油
    站出入口插滿廣告旗子之路邊，且距離道路邊緣約有一公尺
    處，已違反道路交通安全規則第一百一十二條第二項停車不
    得逾路邊四十公分之規定，致被上訴人為了閃避違規停放之
    Ａ車而不得不將Ｃ車往左邊慢車道行駛，因而發生本件交通
    事故，並使被上訴人受有前開傷害，及Ｃ車受到毀損，其間
    顯然具有相當因果關係。足見被上訴人主張丙○○違反道路
    交通安全規則之上開規定及違反保護他人法律之規定，應負
    過失責任，應屬有據。
  (三)關於上訴人過失部分：
    1.按汽車行駛時，駕駛人應注意車前狀況及兩車併行之間隔
      ，並隨時採取必要之安全措施，道路交通安全規則第九十
      四條第三項定有明文。上訴人於上開時、地駕駛自用小客
      車，依法即負有上開注意義務，且當時天候晴朗，日間光
      線充足，柏油路面乾燥，並無障礙物，視線良好，有道路
      交通事故調查表(一)(二)可稽（見原審卷二五四頁至二五五頁
      背面），上訴人當可確切掌握前方或兩側車輛動態，上訴
      人如違反上開行車規定之注意義務，即屬違反保護他人法
      律之規定（民法第一百八十四條第二項規定參照），而應
      負過失責任。
    2.上訴人於檢察官偵查中自認：「當時我行駛在（桃園縣蘆
      竹鄉○○○路○段的外側車道，車速約三十至四十公里，
      我在外車道距離Ａ車二十米時，看到Ｃ車大約在我右前方
      五米處，後來平行行駛，看到乙○○應該要停下來的樣子
      ，可是她沒有打方向燈就切出來，到了廂型車尾巴時，我
      車頭約在廂型車的尾巴，乙○○到廂型車的尾巴，我是以
      正常速度往前開，她撞到廂型車時，我的眼角還有瞄到…
      」、「我一發現她向左倒時，我就立刻閃避，閃避過程中
      ，感覺車子右後方有擦撞的聲音」（見原審影印外放桃園
      地檢署九十四年偵字第二一六二號卷三八頁之訊問筆錄）
      ；並在原審自認：當時伊車速約為時速「三十至四十公里
      左右」（見原審卷二七０頁之言詞辯論筆錄）。足見本件
      車禍發生前，上訴人所駕駛之Ｂ車與被上訴人所駕駛之Ｃ
      車原係前後行駛（隨後變為平行行駛），且兩車間之前後
      距離約為五公尺，應堪認定。
    3.證人丁○○在檢察官偵查中證稱：「當時我跟在乙○○（
      Ｃ車）後面約十公尺的距離，她先撞到路邊的廂型車（指
      Ａ車），機車和人就往左倒，被夾在甲○○所駕駛的Ｂ車
      和Ａ車之間，甲○○的Ｂ車繼續往前開十多公尺後才停下
      來」、「（檢察官問：甲○○的車子是否靠近右邊的白實
      線行駛？答：）是，我看到的是小客車（指上訴人之Ｂ車
      ）與廂型車（指丙○○之Ａ車）的距離約三、四十公分」
      （見原審影印外放桃園地檢署九十四年度偵字第二一六二
      號偵查卷三九頁至四十頁之訊問筆錄）；並在原審證稱：
      「（法官提示桃園地檢署九十四年偵續字第一八一號偵查
      卷，問：你在偵查中證稱本件「Ａ、Ｂ車夾擠Ｃ車」，有
      何意見？答：）刑案證詞均實在」、「當天原告（指被上
      訴人）買二個便當，放在機車腳踏墊上，原告騎在我前面
      ，我看到原告先撞到停在路邊廂型車的後方，撞到後，原
      告人車往行進方向的左邊倒，還沒倒到地上前，甲○○的
      Ｂ車就經過，但甲○○的車子與路邊廂型車的距離太近，
      導致兩車夾到原告」、「（法官提示交通現場圖，問：究
      係是乙○○Ｃ車未打方向燈即右轉（應係「左轉」之誤）
      ，並自行碰到Ａ車，再左傾，致甲○○Ｂ車閃避不及，或
      是甲○○要自後超車，未打閃光燈，而逼進乙○○Ｃ車，
      致Ａ、Ｂ兩車夾擠Ｃ車？答：）我們省道只有兩線及路肩
      ，王（明德）先生的車子在慢車道，原告機車是騎在慢車
      道及路肩中間有一道粗的白線附近，我看到的情形是沒有
      打方向燈的問題，是各自走各自的車道，而是廂型車停在
      路肩，而原告的車子為了要閃避廂型車，必須往（左邊）
      慢車道靠，但原告機車並沒有打方向燈，而該慢車道原告
      的車子也可以騎，汽車也可以開，我看到的情形，甲○○
      要直走，沒有要超車的狀況，當時被告（指上訴人）汽車
      速度比原告的機車速度快，我無法知道車速多少，我並沒
      有看到被告的車有打閃光燈」、「（法官問：你距離乙○
      ○Ｃ車幾公尺？答：）大約十二、十三公尺」、「當時有
      公車在被告左邊，但公車很大台，已經很接近被告的慢車
      道了，所以甲○○的車與路邊廂型車（指丙○○之Ａ車）
      距離就會被縮短，如果甲○○的車子與路邊廂型車的距離
      是安全距離的話，就不會夾擊到原告的機車」（見原審卷
      三四六頁至三四九頁之言詞辯論筆錄）。證人丁○○於本
      件車禍發生前距Ｃ車既僅十公尺左右，其詳述親眼目睹本
      件車禍肇事之經過，自得據為本件之證據。綜上各情，足
      見上訴人所駕駛之Ｂ車於肇事前，應注意並能注意，竟疏
      未注意，而與被上訴人所駕駛之Ｃ車併行時距丙○○之Ａ
      車僅有三、四十公分左右，並未保持安全間隔與距離，及
      隨時注意車前狀況，並隨時採取必要之安全措施，已違反
      道路交通安全規則第九十四條第三項之規定，因而發生本
      件交通事故，因而使被上訴人受有前開傷害及Ｃ車受到毀
      損，其間顯然具有相當因果關係。足見被上訴人主張上訴
      人違反道路交通安全規則之上開規定，及違反保護他人法
      律之規定，應負過失責任，亦屬有據。上訴人否認伊就本
      件車禍之發生有任何過失云云，殊不足取。
    4.雖上訴人抗辯：依台灣省桃園縣區車輛行車事故鑑定委員
      會鑑定意見書及台灣省車輛行車事故覆議鑑定委員會九十
      五年一月九日府覆議字第0940100867號函覆，均認伊就本
      件交通事故無肇事因素（見本院卷四九頁至五三頁）；且
      因此所涉及過失傷害罪責部分，亦經檢察官為不起訴處分
      （見本院卷六二頁至六八頁），足見伊就本件車禍之發生
      並無過失責任云云。惟查上訴人因此所涉及刑責部分，雖
      經檢察官為不起訴處分，但並無拘束本件獨立民事訴訟之
      效力，本院仍得斟酌全辯論意旨及調查證據之結果，依自
      由心證，為與該不起訴處分相異之認定（最高法院四十一
      年台上字第一三Ｏ七號判例參照）；至台灣省桃園縣區車
      輛行車事故鑑定委員會鑑定意見書及台灣省車輛行車事故
      覆議鑑定委員會覆議結果，既與上開事證不符，尚難據為
      有利於上訴人之認定。足見上訴人所為此部分抗辯，亦不
      足取。
  (四)雖被上訴人於前開時、地駕駛Ｃ車，亦疏未注意其車前已有
    丙○○上開違規停放Ａ車阻其去路之狀況，致未能及時作應
    變之準備，及至距離迫近，因閃避Ａ車不及，在未打方向燈
    之情形下，臨時向左靠而被丙○○之Ａ車及上訴人之Ｂ車夾
    擠而受有上開傷勢，顯與有未注意車前狀況之過失，而為本
    件車禍發生之主因，惟尚不能因此而解免上訴人及丙○○所
    應負之過失責任。
六、按數人因共同過失不法侵害他人之權利者，依法應負連帶損
    害賠償責任（民法第一百八十五條規定參照），苟各行為人
    之過失均為其所生損害之共同原因，即所謂行為關連共同，
    亦足成立共同侵權行為（最高法院六十六年例變字第一號、
    六十七年台上字第一七三七號判例參照）。本件車禍既係因
    原審共同被告丙○○所駕駛之Ａ車與上訴人所駕駛之Ｂ車因
    過失而共同夾擠被上訴人Ｃ車之原因而造成被上訴人受有上
    開傷害，已如上述。彼等之過失復均為彼等所生損害之共同
    原因，即所謂行為關連共同，揆諸上開說明，亦足成立共同
    侵權行為，應依民法第一百八十五條第一項規定，連帶負損
    害賠償責任；又不法侵害他人之身體或健康者，對於被害人
    因此喪失或減少勞動能力或增加生活上之需要時，應負損害
    賠償責任；又不法侵害他人之身體、健康者，被害人雖非財
    產上之損害，亦得請求賠償相當之金額；又不法毀損他人之
    物者，被害人得請求賠償其物因毀損所減少之價額，民法第
    一百九十三條第一項、第一百九十五條第一項前段及第一百
    九十六條分別定有明文。本件上訴人與原審共同被告丙○○
    既因共同過失不法侵害被上訴人之身體及機車，已如上述。
    則被上訴人依據上開規定，請求上訴人及丙○○連帶賠償其
    所受之損害，即屬有據。茲就被上訴人所請求之各項金額，
    是否有據，分述如下：
  (一)救護車交通費二千七百元部分：
    被上訴人主張伊因車禍受傷先至桃園敏盛醫院住院就醫，嗣
    該院主治醫師劉漢明建議轉院至台北榮民總醫院作神經再生
    修復治療，該院醫師鄭宏志為此方面之權威，惟當時人在國
    外，故待鄭宏志醫師於九十四年二月十四日返國後始辦理轉
    院，伊當時既不能行走，復不能坐，僅能乘坐救護車轉院，
    因而支出救護車交通費二千七百元，業據其提出統一發票為
    證（見原審卷一三三頁）。雖上訴人抗辯上開救護車交通費
    之支出，距車禍發生日即九十三年十二月十一日約兩個多月
    ，而依被上訴人提出之診斷證明書及醫療費用單據所示，該
    筆交通費用應係轉院費用，被上訴人係為尋求更高品質之治
    療，非因敏盛醫院無力救治不得不然之轉院，自非屬救護之
    必要支出云云。惟查被上訴人在桃園敏盛醫院住院就醫期間
    ，既經該院主治醫師劉漢明建議轉院至台北榮民總醫院作神
    經再生治療，足見此部分非該院之專長，顯有轉院治療之必
    要，又轉院時被上訴人傷勢尚屬甚為嚴重（至今尚不能站立
    行走），不能坐立，而有乘坐救護車轉院之必要。是其因而
    所支出之救護車交通費二千七百元，自屬增加生活上必要之
    費用，應屬有據。足見上訴人所為此部分抗辯，殊不足取。
  (二)醫療費用二十萬六千八百二十三元部分：
    1.被上訴人主張伊因本件車禍受傷先後至振興復健醫學中心
      治療支出醫藥費用三萬零二百八十二元、長庚醫院治療支
      出醫藥費用五百六十元、敏盛醫院治療支出醫藥費用一千
      三百九十元、桃園榮民醫院治療支出醫藥費用三百五十元
      ，共計三萬二千五百八十二元，業據其提出醫療費用單據
      為證（見原審卷一二二頁至一二七頁），且為上訴人所不
      爭執，復經核屬必要醫療費用，亦屬有據。
    2.被上訴人另主張伊因本件車禍受傷至台北榮民總醫院治療
      ，因而支出醫療費用十七萬四千二百四十一元，業據其提
      出醫療費用單據為證（見原審卷一Ｏ六頁至一二一頁、一
      七四頁至一七九頁），且為上訴人所不爭執，復經核屬必
      要醫療費用，亦屬有據。
    3.以上合計二十萬六千八百二十三元（其計算式為：32,582
      元＋174,241元＝206,823元）。
  (三)醫療器材九萬一千九百三十七元部分：
    被上訴人主張伊因本件車禍受傷而有購買殘障輔助器及醫療
    器材，共計支出九萬一千九百三十七元，業據其提出醫療器
    材單據為證（見原審卷一二八頁至一三二頁），且為上訴人
    所不爭執，復經核屬必要醫療費用，亦屬有據。
  (四)減少勞動能力損失一百八十五萬二千零六十一元部分：
    被上訴人主張伊因本件車禍受傷，致雙下肢殘廢、脾臟切除
    ，無法自行移位，需要使用電動代步車代步，業據其提出殘
    障手冊、榮民總醫院出具之診斷證明書為證（見原審卷十三
    頁、一七六頁至一七七頁）。依其殘廢程度觀之，被上訴人
    主張伊減少勞動能力百分之五十，為上訴人所不爭執，自屬
    可取。茲查被上訴人係七十二年五月二十七日出生，有其提
    出上開殘障手冊可稽，於九十三年十二月十一日發生本件車
    禍受傷時年僅二十一歲，計至一百三十二年五月二十六日屆
    滿六十歲退休時止，共計三十八年，以每月基本工資一萬五
    千八百四十元計算，其減少勞動能力百分之五十，依霍夫曼
    計算法扣除中間利息後，被上訴人原得請求減少勞動能力之
    損失計為一百八十五萬二千零六十一元（ 其計算式為：15,
    840元×12月×50％×21.00000000（38年霍夫曼系數）＝2,
    055,285 元），惟被上訴人僅請求其中之一百八十五萬二千
    零六十一元，且為上訴人所不爭執，亦屬有據。
  (五)機車受損之修復費用一萬八千零九十三元部分：
    被上訴人主張伊所有Ｃ車因本件車禍毀損送修共計支出二萬
    四千七百十七元，業據其提出估價單及統一發票為證（見原
    審卷一五六頁至一五七頁、二六四頁至二六五頁），惟上開
    修復材料部分均以全新零件更換，為被上訴人所不爭執。依
    行政院財政部所頒固定資產耐用年數表及固定資產折舊率表
    規定，機器腳踏車及其他之耐用年數為三年，每年折舊率為
    千分五百三十六，則其折舊額為六千六百二十四元（其計算
    式為：24,717元×0.536×0.5＝6,624 元），再扣除折舊額
    後，被上訴人所得請求之修復費用為一萬八千零九十三元（
    其計算式為：材料費24,717元－折舊額6,624元＝18,093 元
    ），且為上訴人所不爭執，亦屬有據。
  (六)看護費用部分：
    1.已發生之看護二十九萬一千三百四十七元費部分：
      被上訴人主張伊因本件車禍致受有上開重大傷害，至今仍
      無法站立行走，出門需靠輪椅代步，日常生活起居均無法
      自理，需仰賴看護照護，計已支出自九十四年一月十四日
      起至同年三月二十八日止之看護費用共九萬五千七百元、
      自同年三月二十九日起至同年八月十二日止之外籍看護費
      共六萬五千八百九十一元、自同年八月十三日起至九十四
      年八月二十日止之看護費共一萬六千八百元、自同年八月
      二十一日起至九十五年二月二十日止之外籍看護費用共十
      一萬二千九百五十六元，合計二十九萬一千三百四十七元
      ，此增加生活上需要之支出，亦應由上訴人及丙○○連帶
      負損害賠償責任，業據其提出病患照顧受領收據、外籍看
      護工薪資表及外籍看護工就業安定費繳款通知書為證（見
      原審卷一三四頁至一四四頁）。雖上訴人抗辯上開自九十
      四年一月十四日起，至同年月三十一日止之看護費用，並
      非被上訴人在桃園敏盛醫院住院期間之支出，其餘之看護
      費用並不爭執云云。惟查被上訴人因本件車禍而受有上開
      重大傷害，致下半身殘廢，至今仍無法站立行走，出門需
      靠輪椅代步，日常生活起居亦無法自理，終身有聘僱特別
      看護之必要，目前每日看護費用為二千二百元，業據台北
      榮民總醫院以九十七年十月十五日北總神字第0970020333
      號函覆原審屬實（見原審卷三二八頁）。顯見被上訴人自
      本件車禍受傷即自九十三年十二月十一日時起迄今確需僱
      用特別看護照護，是上開期間縱被上訴人未住院或未僱用
      特別看護，而由家屬照護，惟按親友間之看護，縱因出於
      親情或友情而未支付該費用，然其所付出之勞力，顯非不
      能以金錢為評價，此種基於身分關係之恩惠，自不能加惠
      於加害人，而應比照一般看護情形，認被害人受有相當看
      護費之損害，命加害人賠償，始符民法第一百九十三條第
      一項所定增加生活上需要之意旨（最高法院八十九年度台
      上字第一七四九號判決參照），且被上訴人請求按每日二
      千二百元計付看護費，亦核與一般看護費之行情相當（見
      原審卷三二八頁之台北總民總醫院覆原審函文），足見被
      上訴人所為上開看護費用之請求，亦屬有據。
   2.將來看護費二百六十八萬三千五百七十九元部分：
    被上訴人主張伊因本件車禍，致下半身殘廢，終身有聘僱
      特別看護之必要，目前每日看護費用為二千二百元等情，
      業經台北榮民總醫院以九十七年十月十五日北總神字第09
      70020333號函覆原審明確（見原審卷三二八頁），已如上
      述。足見被上訴人主張伊終身有聘僱看護之必要，應屬有
      據。
    查被上訴人係七十二年五月二十七日出生，已如上述。其
      平均餘命，依台灣地區簡易生命表所示（見原審卷一四五
      頁）尚有五十八點六年，被上訴人主張伊僅以每月看護費
      八萬八千八百二十六元計算，共需四百四十七萬二千六百
      元，惟僅願請求五分之三計二百六十八萬三千五百七十九
      元（其計算式為：4,472,631 元×3/5＝2,683,579），為
      上訴人所不爭執，亦屬有據。
  (七)非財產上損害之慰藉金二百萬元部分：
    查被上訴人因上訴人及丙○○之共同過失不法侵權行為，致
    受有上開重大傷害，下半身終生殘廢，在精神上自必感受莫
    大痛苦，不言可喻，自得依民法第一百九十五條第一項前段
    規定，請求賠償慰藉金。爰斟酌被上訴人係桃園縣私立新生
    醫護高級職業學校畢業，受傷前在外商醫療器材公司擔任品
    質管理員，月入二萬四千元、有存款三十萬元；而上訴人則
    係華夏工業專科學校畢業，現任職於豐田營造工程股份有限
    公司，月入四萬五千元、有存款一千七百二十六元等一切情
    狀後，認以賠償二百萬元為適當。
七、依上所述，被上訴人原得請求上訴人及丙○○連帶賠償七百
    十四萬六千五百四十元（其計算式為：2,700元＋32,582 元
    ＋174,241 元＋291,347 元＋2,683,579元＋1,852,061元＋
    2,000,000元＋18,093元＋91,937元＝7,146,540元）。
   (一)惟按損害之發生或擴大，被害人與有過失者，法院得減輕
     賠償金額或免除之，民法第二百十七條第一項定有明文。
     查被上訴人於前開時、地駕駛Ｃ車，亦有疏未注意其車前
     已有丙○○上開違規停放Ａ車阻其去路之狀況，竟未能及
     時作應變之準備，及至距離迫近，因閃避Ａ車不及，在未
     打方向燈之情形下，臨時將其Ｃ車向左靠而被丙○○Ａ車
     與上訴人之Ｂ車夾擠而發生本件車禍，致受有上開傷勢，
     顯與有未注意車前狀況之過失，且為本件車禍發生之主因
     ，已如上述。依上開規定，自得減輕上訴人及丙○○之賠
     償金額。爰斟酌丙○○違規停車，及上訴人未注意保持兩
     車前後距離及車前狀況，均為本件車禍發生之次因；而被
     上訴人未注意車前狀況之過失，為本件車禍發生之主因等
     情節後，認被上訴人應自行負擔十分之六之過失之責任（
     原審亦為相同之認定，被上訴人並未聲明不服），上訴人
     與原審共同被告丙○○祇應共同負擔十分之四之過失責任
     ，應減輕彼等連帶賠償金額至十分之四，即二百八十五萬
     八千六百十六元（其計算式為：7,146,540元×40％＝2,8
     58,616元）。
  (二)次按保險人依強制汽車責任保險法規定給付之保險金，視為
    加害人或被保險人損害賠償金額之一部分；加害人或被保險
    人受賠償請求時，得扣除之，強制汽車責任保險法第三十二
    條定有明文。查被上訴人已獲得強制保險理賠金一百六十萬
    元，為被上訴人所自認（見原審卷一五四頁之言詞辯論筆錄
    、一五五頁之陳報續狀），依上開規定，應視為加害人即上
    訴人及丙○○損害賠償金額之一部分，經扣除後，上訴人及
    丙○○僅應連帶賠償被上訴人一百二十五萬八千六百十六元
    （其計算式為：2,858,616元－1,600,000元＝1,258,616 元
    ）。
八、從而，被上訴人依據侵權行為之法則，請求上訴人應與原審
    共同被告丙○○連帶給付一百二十五萬八千六百十六元，並
    自起訴狀繕本送達之翌日即自九十五年十二月十四日起，至
    清償日止，按年息百分之五計算之利息部分，自屬應予准許
    。原審所為上訴人敗訴之判決，核無違誤。上訴論旨仍執前
    詞指摘原判決此部分不當，求予廢棄改判，為無理由。
九、至兩造其餘之攻擊或防禦方法、及未經援用之證據，經本院
    斟酌後，認為均不足以影響本判決之結果，自無逐一詳予論
    駁之必要，併此敘明。
據上論結，本件上訴為無理由，依民事訴訟法第四百四十九條第
一項、第七十八條，判決如主文。
中    華    民    國    98    年    5    月    26    日
                    民事第六庭
                        審判長法  官  林鄉誠
                              法  官  許紋華
                              法  官  楊豐卿
正本係照原本作成。
不得上訴。
中    華    民    國    98    年    5     月    26    日
                              書記官  殷丹妮


司法院資訊處製作；財團法人民間司法改革基金會備份。
